臺灣高等法院臺中分院刑事判決　　　　　　　　　九十三年度上易字第一二九九號
　　上　訴　人　臺灣彰化地方法院檢察署檢察官
　　被　　　告　乙○○
　　選任辯護人　楊振芳律師
右上訴人因被告傷害案件，不服臺灣彰化地方法院九十三年度易字第五四一號中華民
國九十三年九月十五日第一審判決（檢察官原以台灣彰化地方法院檢察署九十三年度
偵字第二六二五號聲請書，向原審法院簡易庭聲請簡易判決，簡易庭認不宜以簡易判
決處刑，改依通常程序審理），提起上訴，本院判決如左：
      主  文
原判決撤銷。
乙○○因過失傷害人，處拘役貳拾日，如易科罰金，以參佰元折算壹日。
      事  實
一、乙○○於民國九十二年十一月二十三日二十一時三十分許，至彰化縣鹿港鎮○○
    路二七九號「林莉美容院」門口時，碰到友人甲○○所叫外賣飲料送來，遂先代
    墊新臺幣（下同）二百七十元飲料費，待進入店內二樓後，甲○○即交付乙○○
    三百元。詎乙○○收取三百元後，竟拒不找還甲○○三十元，並因而與甲○○發
    生爭吵拉扯。乙○○應預見兩人以手互相拉扯，其以手之瞬間拉力並扭轉，可能
    致甲○○受傷，竟疏未注意而仍與甲○○互相拉扯，因而致甲○○受有右側橈尺
    骨關節脫臼之傷害，嗣經在場之案外人林雅詔、蔡孟君勸阻始罷手。
二、案經甲○○訴由臺灣彰化地方法院檢察署檢察官偵查起訴。
      理  由
一、訊據被告乙○○雖坦承於右揭時地因找錢問題與告訴人甲○○發生爭吵，兩人並
    因而互相拉扯之事實，然矢口否認有右揭過失傷害事實，並辯稱：伊當天與告訴
    人以手撥扯是在玩，並不會造成如告訴人所提出診斷書之傷害，且事後告訴人與
    伊等人玩牌，亦沒有說手痛，顯見告訴人所受之傷害並非伊所造成云云。
二、經查：
　(一)被告於右揭時地因飲料費用找錢問題與告訴人甲○○發生爭吵，兩人並因而互相
    拉扯之事實，業經被告坦承不諱，核與告訴人就此部分指訴情節相符，且核之在
    場證人即告訴人之妹林雅詔、被告與告訴人之友人蔡孟君於原審證述被告、告訴
    人發生爭吵拉扯過程之情節亦屬相符，故上開事實應堪認定。
　(二)被告與告訴人拉扯後經證人林雅詔、蔡孟君拉開後，告訴人曾表示被告力道很大
    ，其手在疼痛等情，業經告訴人指訴明確，且查：(1)證人林雅詔於原審證稱：伊
    於警詢時所言均屬實在，當天伊在睡覺，聽到吵鬧聲醒來就看到被告與告訴人二
    人在二樓辦公室拉扯，伊就與蔡孟君二人將被告二人勸開，告訴人說她們是為了
    沒有找飲料錢才發生拉扯，並說被告力道很大，且她的手在痛、身體也很痛，伊
    拉開她們之後就離開等語（見原審卷第六○頁）；(2)證人蔡孟君於原審證稱：當
    天伊與乙○○、黃其聰、甲○○四人約好在「林莉美容院」玩紙牌，當天晚上七
    、八時許，伊在二樓看雜誌，因被告代告訴人墊付飲料費用，被告上樓後，伊有
    看到告訴人拿三百元給被告，但被告沒有找錢的意思，告訴人就問被告難道不用
    找錢，被告就說不用啊，之後伊聽到爭吵聲抬頭看到她們二人在拉扯，至於她們
    為何爭吵伊不清楚；當時她們二人是面對面雙手互相抓著拉扯，伊就與林雅詔上
    前將她們拉開，至於告訴人有無說什麼伊沒有仔細聽，但有看到她在甩手，而伊
    即開始整理紙牌；黃其聰到後，告訴人有表示她的手在痛不想玩牌，但伊跟告訴
    人說反正人都已經到了就玩牌，告訴人表示不好意思後就開始玩牌，在玩牌中告
    訴人發了一、二次牌後說她的手實在很痛，伊就說不然由伊及黃其聰二人幫她發
    牌，她說可以，就繼續玩牌約一個多小時，等玩牌結束後，告訴人就開車載伊回
    家，回到家時是晚上十二點零五分等語（見原審卷第六二至六三頁）；(3)證人黃
    其聰於原審證稱：當天伊與蔡孟君、被告、告訴人約在「林莉美容院」玩紙牌（
    俗稱十三支之樸克牌），約晚上九點多快十點時伊到達，伊聽蔡孟君說剛剛被告
    與告訴人為了找零錢的事在吵架，告訴人也說她手痛不想打牌，伊與蔡孟君說人
    都已經到了就玩一下，所以就開始打牌，之後告訴人說她手痛，就幫她發牌等語
    （見原審卷第六五、六六頁），本院審之證人三人就告訴人於拉扯遭勸開後確實
    曾表示手部疼痛一節證述相符，且證人蔡孟君、黃其聰與被告亦屬舊識且無恩怨
    ，當無任意偽證而自負刑責之可能，故渠等證詞應可採信。
　(三)本院向童綜合醫院函詢告訴人所受傷害情形，經該院函覆稱：「病患甲○○主訴
    右手腕受傷於九十二年十一月二十四日至本院骨科門診就診，經檢查右手腕疼痛
    腫脹，無法正常旋轉彎曲，經診斷為右手腕遠橈骨尺骨關節脫位。該病症外傷乃
    脫位而非骨折，可因重大外力（如車禍撞及、運動傷害）所致，亦可因突然之拉
    傷扭轉所致。且該病患肌肉骨架屬纖細型，故第二項原因致本傷害之可能性很高
    。另該病症之關節脫位，而不如骨折可引起快速之患部腫脹、疼痛、變形。且此
    部份之傷害診斷，依臨床經驗及國內外骨科相關文獻記載，通常病人起初皆認為
    是一般性肌肉韌帶扭傷，而不以為意，故至醫院就診的病患通常是受傷隔數小時
    ，甚至數天或數星期，發覺狀況有異才會至醫院骨科就醫。因此，依臨床及專業
    性判斷，『遠端橈骨尺骨關節脫位』之臨床表現為漸進式，甚至慢性的，而非急
    性、快速。即便是右手腕受傷，短時間內一般性活動（如開車、騎機車、寫字、
    拿筷子）應不至於有立即性的妨礙。病患現經手術後、治療後，仍遺存右手腕關
    節活動障礙，屬輕度殘障，並非達重大不治之程度」等語，此有該院九十三年十
    二月二十日（九三）童醫字第一四六一號函一份在卷足憑（見本院卷第四八頁）
    ，本院審之：(1)告訴人係於案發翌日即前往醫院就診，且參酌前揭證人三人所證
    稱告訴人於案發當日與被告拉扯後，即曾表示手部疼痛一節，應認告訴人上開傷
    害應係案發當日與被告拉扯所造成。(2)告訴人所受之「遠端橈骨尺骨關節脫位」
    傷害臨床表現既屬為漸進式，甚至慢性的，而非急性、快速，故短時間內一般性
    活動（如開車、騎機車、寫字、拿筷子）應不至於有立即性的妨礙，故告訴人於
    案發當日仍與被告、證人蔡孟君、黃其聰玩紙牌，並開車載證人蔡孟君返家等情
    ，亦無悖於上開傷勢之臨床表現，故不足反面推認告訴人並未受有上開傷害。從
    而告訴人受有上開傷害應甚明灼。(3)被告與告訴人兩人拉扯，兩人均有出力拉扯
    ，依經驗法則，若僅有告訴人出力，告訴人於自身手部於己身出力受壓迫之際，
    依生物本能反射反應，當不至繼續出力而發生瞬間扭力而致自己手部受傷，依經
    驗法則，應可排除告訴人單方使力而造成自身上開傷害之可能，故應認告訴人上
    開傷害應係被告與告訴人雙方使力拉扯瞬間拉力扭轉所致，從而被告拉扯行為與
    告訴人所受傷害間確有相當因果關係，亦堪認定。
　(四)又被告與告訴人因細故發生爭吵並拉扯，兩人原屬友人，並無重大怨隙，被告當
    無此細故而故意傷害告訴人之犯意，檢察官起訴認被告基於傷害之故意而拉傷告
    訴人顯有未洽。又被告與告訴人因細故爭吵拉扯，兩人手掌相交拉扯，依一般常
    人經驗，兩人均應知該拉扯瞬間拉力仍有致人受傷之可能，乃被告、告訴人均疏
    未注意，仍互相拉扯，致兩人拉扯瞬間拉力造成告訴人受有上開傷害，渠二人其
    對於告訴人受有上開傷害均有過失甚明。被告前揭辯稱告訴人所受傷害並非其所
    致云云，顯不足採信。從而事證明確，被告上開過失傷害犯行應堪認定。
三、核被告所為，係犯刑法第二百八十四條第一項前段之過失傷害罪，公訴意旨認被
    告係犯刑法第二百七十七條第一項之普通傷害罪，尚有未洽，惟起訴基本社會事
    實同一，起訴法條自應予變更。原審疏未查明告訴人所受傷害之臨床表現特徵，
    遽對被告為無罪之諭知，尚有未洽，檢察官據此上訴即有理由，自應由本院撤銷
    改判。爰審酌告訴人所受之傷害雖非輕微，然被告與告訴人原屬朋友，因細故突
    生爭吵並拉扯，偶生上開過失傷害行為，惡性非重，且告訴人對於己身受傷亦有
    過失，及被告犯後未能坦承犯行，於本院審理期間雖亦願意與告訴人協談和解，
    然今和解金額無共識而未能達成和解等一切情狀，量處如主文第二項所示之刑，
    並諭知易科罰金折算標準。
四、據上論斷，應依刑事訴訟法第三百六十九條第一項前段、第三百六十四條、第二
    百九十九條第一項前段、第三百條，刑法第二百八十四條第一項前段、第四十一
    條第一項前段，罰金罰鍰提高標準條例第一條前段、第二條，判決如主文。
本案經檢察官丙○○到庭執行職務
中      華      民      國    九十四    年      三      月      十      日
                                   臺灣高等法院臺中分院刑事第八庭
                                         審判長法  官  羅  得  村
                                               法　官  巫　政　松
                                               法　官  陳  毓  秀
右正本證明與原本無異。
不得上訴。
                                               書記官  顏  子  良
中     華     民     國     九十四     年      三      月     十一      日
附錄本案論罪科刑主要法條：
刑法第二百八十四條第一項：
    因過失傷害人者，處六月以下有期徒刑、拘役或五百元以下罰金。致重傷者，處
    一年以下有期徒刑、拘役或五百元下罰金。
                                                              　　　　　Ｆ
